臺灣桃園地方法院民事判決　　　　　　　96年度訴字第1355號
原　　　告　甲○○
訴訟代理人　吳上晃　律師
被　　　告　乙○○
　　　　　　　　　　　　號2樓.
上列當事人間請求清償債務事件，於民國96年12月5 日辯論終結
，本院判決如下：
    主  文
原告之訴及假執行之聲請均駁回。
訴訟費用由原告負擔。
    事實及理由
一、按訴狀送達後，原告不得將原訴變更或追加他訴，但請求之
    基礎事實同一者，不在此限，民事訴訟法第255 條第1 項第
    2 款定有明文。本件原告於起訴時依消費借貸及民法第546
    條第2 項之規定請求被告給付原告新台幣（下同）1,132,00
    0 元，及自起訴狀繕本送達翌日起至清償日止，按週年利率
    5 ％計算之利息；嗣於民國96年10月29日就同一基礎事實再
    主張依民法第176 條之規定請求被告給付原告前開款項及遲
    延利息，核與前開規定並無不符，應予准許。
二、原告起訴主張：(一)、被告於90年10月8 日，向原告借款300,
    000 元，又於90年12月12日向原告借款32,000元，原告將前
    開款項匯入被告設於中國信託商業銀行000000000000號帳戶
    。被告在外積欠他人債務委請原告代為清償，並於91年2 月
    6 日簽發面額800,000 元之本票（下稱系爭本票）1 紙予原
    告收執，惟經催討被告均置之不理，爰依消費借貸之法律關
    係（332,000 元部分）及民法第546 條第2 項、第176 條之
    規定（800,000 元部分），訴請被告給付上開款項及法定遲
    延利息，為此提起本件訴訟。(二)、前開332,000 元係借款，
    按給付無確定期限者，債務人於債權人得請求給付時，經其
    催告而未為給付，自受催告時起，負遲延責任。其經債權人
    起訴而送達訴狀，或依督促程序送達支付命令，或為其他相
    類之行為者，與催告有同一之效力。前項催告定有期限者，
    債務人自期限屆滿時起負遲延責任。又遲延之債務，以支付
    金錢為標的者，債權人得請求依法定利率計算之遲延利息。
    民法第229 條第2 項、第233 條第1 項前段分別定有明文，
    本件遲延利息自係以起訴狀繕本送達翌日開始起算。(三)、前
    開800,000 元本票乃因被告經營之理容院結束營業後，債權
    人找上門，被告要求原告幫忙解決，原告一一解決後，雙方
    結算結果以整數800,000 元計算，所以被告簽發系爭本票交
    付原告以為支付，依民法第546 條第2 項之規定對被告為請
    求，被告雖否認有委任原告代為處理，惟如被告未為委任，
    原告自不可能代為清償債務，此外，原告再追加依民法第17
    6 條第1 項之規定為請求權基礎，請求被告返還前開800,00
    0 元，此項請求權基礎與民法第546 條第2 項之請求權基礎
    係重疊合併。(四)、聲明：被告應給付原告1,132,000 元，及
    自起訴狀繕本送達翌日起至清償日止，按週年利率5%計算之
    利息。
三、被告則以：系爭本票雖係被告簽發，但是簽發之對象是伊親
    戚而非原告，被告向該親戚借款800,000 元提供予原告開設
    停車場與漢堡店，故簽發系爭本票為擔保，後來被告以不動
    產作價清償，該親戚將本票還給被告，但是當時被告與原告
    同居且育有一子，被告因案入獄前將系爭本票等貴重物品交
    給原告，原告取得該本票後竟謊稱被告以系爭本票向原告借
    款。此外，原告所提原證一300,000 元存款單確實存入被告
    帳戶，但是是因原告向被告借用支票，簽發了300,000 元支
    票，存入該300,000 元是用以支應票款。另外32,000元則是
    刑事案件的保證金，原告存入後被告用提款卡領出為被告之
    的員工擔保，但該案是以原告母親名義具保，所以被告通知
    原告領回保證金後應該不欠他擔保金等語置辯。並聲明：原
    告之訴駁回。
四、兩造不爭執之事實：
(一)、系爭本票為被告所簽發。
(二)、原告於90年10月8 日及90年12月12日先後以無摺存款存300,
    000 元、32,000元入被告設於中國信託商業銀行0000000000
    00號帳戶。
五、按當事人主張有利於己之事實者，就其事實有舉證之責任。
    民事訴訟法第277 條定有明文。又民事訴訟如係由原告主張
    權利者，應先由原告負舉證之責，若原告先不能舉證，以證
    實自己主張之事實為真實，則被告就其抗辯事實即令不能舉
    證，或其所舉證據尚有疵累，亦應駁回原告之請求。最高法
    院17年上字第917 號著有判例足參。且按消費借貸者，謂當
    事人約定，一方移轉金錢或其他代替物之所有權於他方，而
    他方以種類、品質、數量相同之物返還之契約；復按消費借
    貸，因金錢或其他代替物之交付而生效力，民法第474 條訂
    有明文。故當事人如主張有金錢借貸關係存在，須就其發生
    所須具備之特別要件即金錢之交付及借貸意思表示互相一致
    負舉證之責任，若僅證明有金錢之交付，未證明借貸意思表
    示互相一致者，尚不能認為有金錢借貸關係存在（最高法院
    81年台上字第2372號判決可資參照）。
六、300,000元借款部分：
    原告主張被告向伊借得300,000 元之事實，固據原告提出中
    國信託商業銀行存入憑證1 紙為證，被告雖未否認前開300,
    000 元係存入伊帳戶之事實，然否認向原告借款300,000 元
    ，依舉證責任分配之原則，自應由原告就其與被告間就前開
    款項有消費借貸之意思表示合致，及系爭本票係被告所簽發
    用以清償系爭借款之有利於己之事實，負舉證責任。苟原告
    對此應負舉證之責之事項，不能舉證證明，縱使被告就其抗
    辯事實，所舉證據尚有疵累，揆諸前揭說明，亦應駁回原告
    之請求。經查：原告除以前開存入憑證主張伊有借款予被告
    外，別無提出他項證據以資證明，然交付款項之原因事實眾
    多，非僅借貸而已，亦可能係贈與、清償、買賣、寄託等，
    原告雖曾以無摺存款方式存入300,000 元至被告前開帳戶，
    然原告既無法提出其他證據證明伊確基於消費借貸關係而存
    入前開款項予被告，則原告主張被告積欠伊該等款項元未清
    償云云，即無可採。
七、32,000元借款部分：
    按當事人對於他造主張之事實，於言詞辯論時不爭執者，視
    同自認。但因他項陳述可認為爭執者，不在此限。民事訴訟
    法第280 條第1 項，定有明文。本件原告主張被告向伊借得
    32,000元之事實，亦據原告提出中國信託商業銀行存入憑證
    1 紙為證，被告未否認前開32,000元係存入伊帳戶，該筆款
    項係向原告貸得之事實，然抗辯前開款項業已清償等語。原
    告對於被告此項抗辯未為爭執，揆諸前揭規定，應視同自認
    。從而，原告依消費借貸之法律關係請求被告清償借款32,0
    00元，即屬無據。
八、800,000元本票部分：
    原告主張系爭800,000 元本票乃因伊代被告處理被告經營理
    容院之債務，經兩造結算後被告簽發系爭本票交付原告以為
    支付，固有原告所提系爭本票1 紙可憑，然被告否認伊簽發
    系爭本票後有將之交付予原告償還原告代伊墊付款項之事實
    。按票據為無因證券，交付票據之原因甚多，或為贈與、或
    為買賣、或為確保當事人間已存在之法律關係、或為消滅已
    存在之法律關係，非僅囿於金錢借貸一端而已，故除別有證
    據外，僅為票據之簽發、授受或轉讓，自不足以證明其原因
    事實（最高法院89年度台上字第1082號判決意旨可參）。是
    以，本件原告欲依民法第546 條第2 項或民法第176 條第1
    項之規定對被告為前開請求，原告即應證明伊有受被告委任
    處理事務而負擔債務或其所為合於民法第176 條第1 項無因
    管理之要件，然原告均未舉證以實其說，故難僅憑原告所提
    系爭本票，即認原告之主張為可採。
九、綜上，原告無法舉證證明與被告成立借貸關係，亦無法證明
    伊受被告委任處理事務負擔債務之事實，且未證明伊所為合
    於民法第176 條第1 項無因管理之要件，因此，其基於消費
    借貸法律關係、民法第546 條第2 項、民法第176 條第1 項
    之規定請求被告給付如其聲明所示之款項，並無理由，應予
    駁回。又原告之請求既經駁回，其假執行之聲請即失所附麗
    ，應併駁回之。
十、本件事證已臻明確，兩造其餘之主張、陳述及所提之證據資
    料，核與判決結果無何影響，爰不一一論述，附此敘明。
十一、據上論結，本件原告之訴為無理由，依民事訴訟法第78條
    ，判決如主文。
中　　華　　民　　國　　96　　年　　12　　月　　21　　日
                  民事第一庭    法　官　卓立婷
以上正本係照原本作成。
如對本判決不服，請於收受判決20日內提起上訴。
中　　華　　民　　國　　96　　年　　12　　月　　26　　日
                                書記官　冒佩妤
